臺灣臺中地方法院刑事判決
111年度金訴字第270號
公  訴  人  臺灣臺中地方檢察署檢察官
被      告  周佑勳


上列被告因違反洗錢防制法等案件，經檢察官提起公訴（110年
度偵字第40196號）及移送併辦（111年度偵字第3331號、第9836
號），本院判決如下：
    主  文
乙○○幫助犯洗錢防制法第十四條第一項之洗錢罪，處有期徒刑肆
月，併科罰金新臺幣參萬元，罰金如易服勞役，以新臺幣壹仟元
折算壹日。
    犯罪事實
一、乙○○可預見不合常情地收購、租賃或借用他人之金融帳戶，
    並要求提供存摺、金融卡及密碼等用以從金融帳戶提領、轉
    匯款項之資料者，極可能係計畫以他人金融帳戶來收受、提
    領或轉匯詐欺所得款項，藉此掩飾及隱匿詐欺所得款項之去
    向及所在，竟仍基於縱有人以其金融帳戶實施詐欺取財犯行
    、掩飾及隱匿特定犯罪所得之去向及所在亦不違背其本意之
    幫助犯意，於民國110年7月31日晚間10時13分許至同年8月8
    日下午4時38分許間之某時許，在不詳地點，將其玉山商業
    銀行帳號0000000000000號金融帳戶（下稱本案帳戶）之金
    融卡及密碼，以不詳方式交付給真實姓名年籍不詳之人（無
    證據證明係未成年人），容任不詳人士使用本案帳戶收受、
    提領或轉匯不明款項。嗣不詳人士意圖為自己不法之所有，
    基於詐欺取財、掩飾及隱匿特定犯罪所得之去向及所在之洗
    錢個別犯意，分別向丁○○、丙○○、甲○○（下合稱丁○○等三人
    ）實施如附表「詐騙手法」欄所示之詐術，致丁○○等三人陷
    於錯誤，分別於如附表「轉帳時間」欄所示之時間，轉帳如
    附表「受騙金額」欄所示之款項（共新臺幣【下同】150,09
    9元）至不詳人士指定之本案帳戶，復經不詳人士於同日持
    本案帳戶之金融卡操作自動櫃員機提領該等款項一空。嗣因
    丁○○等三人發覺有異並報警處理，始查悉上情。　　
二、案經甲○○訴由高雄市政府警察局岡山分局報告臺灣臺中地方
    檢察署檢察官偵查後起訴；丁○○、甲○○訴由臺中市政府警察
    局東勢分局報告及丁○○訴由新北市政府警察局土城分局報告
    臺灣臺中地方檢察署檢察官偵查後移送併辦。
    理  由
一、證據能力：
(一)關於本案認定犯罪事實所引用之卷內被告乙○○以外之人於審
    判外之陳述，檢察官、被告於本院準備程序均不爭執其作為
    本案證據之證據能力，於辯論終結前亦未對該等證據之證據
    能力聲明異議，本院復審酌前揭陳述作成時之情況，並無違
    法取證之瑕疵，亦認以之作為證據為適當，是本案有關被告
    以外之人於審判外之言詞或書面陳述等供述證據，自均得為
    證據。
(二)關於本案認定犯罪事實所引用之卷內非供述證據，並無證據
    證明係實施刑事訴訟程序之公務員違背法定程序所取得，且
    經本院於審理中提示並告以要旨而為調查時，檢察官、被告
    均未表示該等非供述證據不具證據能力，自應認均具有證據
    能力。　　
二、認定事實所憑之證據及得心證之理由：　　
(一)訊據被告固坦承其申辦本案帳戶及領取本案帳戶之金融卡使
    用等事實，惟矢口否認有何幫助詐欺取財、幫助一般洗錢之
    犯行，辯稱：我沒有提供本案帳戶給不詳人士使用，我是遺
    失本案帳戶的金融卡云云（偵3331號卷第15頁、偵40196號
    卷第58頁、本院卷第60、94至97頁）。經查：
 1、不詳人士分別向本案被害人丁○○等三人（下僅稱丁○○等三人
    ）實施如附表「詐騙手法」欄所示之詐術，致丁○○等三人陷
    於錯誤，分別於如附表「轉帳時間」欄所示之時間，轉帳如
    附表「受騙金額」欄所示之款項至本案帳戶，復經不詳人士
    於同日持本案帳戶之金融卡操作自動櫃員機提領該等款項一
    空等情，為被告於本院準備程序及審理中所不爭執（本院卷
    第63至64、94頁），且據證人丁○○等三人於警詢時證述明確
    （偵3331號卷第21至23、39至41頁、偵40196號卷第23至27
    頁），並有本案帳戶之基本資料及歷史交易明細、丁○○等三
    人之報案資料（包含內政部警政署反詐騙諮詢專線紀錄表、
    陳報單、受處理案件證明單、受理各類案件紀錄表、受理詐
    騙帳戶通報警示簡便格式表、金融機構聯防機制通報單等）
    、所提出之轉帳及通訊資料等在卷可佐（偵3331號卷第43至
    44、51、55至61、89、143至155、161頁、偵40196號卷第17
    至19、28至31、33至36、40、45頁），是此部分事實，堪以
    認定。
 2、被告雖以前揭情詞置辯，然本案帳戶確經不詳人士用以收受
    丁○○等三人之本案受騙款項，且該等款項均遭不詳人士於同
    日持本案帳戶之金融卡操作自動櫃員機提領殆盡一節，業經
    認定如前，衡諸現今詐欺集團之詐欺取財方式，在向被害人
    行使詐術後，多會指示被害人將款項轉入或匯入人頭帳戶，
    再由「車手」（即負責提領詐欺所得款項者）持人頭帳戶之
    金融卡提領詐欺所得款項，並層層轉交提領所得至集團首腦
    ，藉此製造檢警追緝詐欺集團全部成員之斷點，提高檢警緝
    獲實施詐術行為者及幕後主謀之難度，則詐欺集團為確保渠
    等承受遭追訴、處罰風險而大費周章、處心積慮實施詐欺取
    財犯行之犯罪成果，自會以渠等可操控程度較高之金融帳戶
    作為收受詐欺所得款項之人頭帳戶，以免發生未及提領詐欺
    所得而人頭帳戶業遭凍結或止付，致渠等犯罪目的無法得償
    之窘境，參以目前社會實存有不少為貪圖小利而出售、出租
    個人金融帳戶供不詳人士使用之人，詐欺集團僅須付出少許
    金錢即能取得人頭帳戶，且相較於他人遺失、遭竊之金融帳
    戶，因無從掌握、預期何時會遭掛失以致無法順利取得金融
    帳戶內之詐騙所得款項，則該等收購所得人頭帳戶之可操控
    程度顯然較高，足徵詐欺集團基本上並無使用他人遺失或遭
    竊之金融帳戶作為人頭帳戶之必要。　　
 3、又使用金融卡操作自動櫃員機領取款項，須輸入正確之金融
    卡密碼並依自動櫃員機之指令操作，方能順利領取款項，且
    各銀行於連續或累積輸入錯誤金融卡密碼達一定次數後，均
    會以鎖卡等防護機制停止該張金融卡之存、提款等功能乙節
    ，為眾所皆知之事，則詐欺集團縱有取得他人遺失或遭竊之
    金融卡，在上開鎖卡等防護機制之限制下，得以隨機方式輸
    入正確金融卡密碼進而順利領取款項之機率甚微，輔以詐欺
    集團殊難精確掌握該金融帳戶之所有人已否發現金融卡遺失
    或遭竊，以及是否、何時報警或向金融機構辦理掛失止付等
    情，堪認詐欺集團在未能確保可隨時、自由使用他人遺失或
    遭竊之金融卡領出詐欺所得款項下，實無貿然使用該等金融
    卡所表彰金融帳戶作為人頭帳戶之理。經查，被告於偵查、
    本院準備程序及審理中供稱：本案帳戶金融卡之密碼是「00
    000000」，這是我的生日，我沒有將該密碼寫在本案帳戶之
    金融卡上，也沒有密碼單隨同金融卡遺失、將該密碼告訴他
    人之情形；因為本案帳戶金融卡之密碼是我的生日，我不會
    忘記該密碼，所以我沒有為了防止忘記而特別將該密碼寫下
    來等語（偵3331號卷第17頁、偵40196號卷第58頁、本院卷
    第61、97頁），是依上開被告供述，被告係使用與其個人資
    料（出生年月日）有關之數字作為本案帳戶之金融卡密碼，
    然該密碼既非簡單字元組合等較易遭人隨機測試破解之密碼
    類型，被告復自承其未將金融卡密碼寫在金融卡上、未曾將
    該金融卡密碼告知他人，衡諸常見作為設定密碼參考之個人
    資料實非少數，例如自己或至親之身分證統一編號、電話號
    碼等均屬之，並非僅有自己之出生年月日此一個人資料，且
    縱係參考同一項個人資料進行密碼設定，亦會因該個人資料
    與密碼之字元數目差異等各種因素而有不同之排列組合，輔
    以前揭各銀行均已採行連續或累積輸入錯誤金融卡密碼達一
    定次數之鎖卡防護機制，則他人在無任何資訊可供推測本案
    帳戶之金融卡密碼下，是否確能在有限次數內成功猜到被告
    參考其出生年月日（西元紀年）所設定之本案帳戶之金融卡
    密碼，實屬有疑，佐以上開他人遺失或遭竊之金融卡可能隨
    時掛失止付之情狀，堪信不詳人士若非已可相當程度地確保
    其得隨時、自由使用本案帳戶之金融卡領出詐欺所得款項，
    殊無貿然使用本案帳戶作為人頭帳戶之理。　　
 4、另就本案帳戶金融卡之遺失相關情狀，被告於警詢時供稱：
    我是於110年8月6日中午，在臺中大坑地區發現本案帳戶之
    提款卡遺失，我只有遺失本案帳戶之提款卡；當初我去中臺
    科技大學辦理休學，於返程要使用悠遊卡趕搭公車時發現側
    背包沒關好、物品掉整路，我就沿路撿拾掉落的物品，但我
    當時沒有發現本案帳戶之提款卡遺失，一直到8月8日我打開
    皮夾要拿臺灣銀行的提款卡，我才發現本案帳戶之提款卡遺
    失，我就打玉山銀行的客服電話要掛失，但因佔線沒有接通
    ，直到隔天（9日）上午10點許才接通電話，客服人員受理
    掛失後，我於同日下午4時50分許接到客服電話，對方跟我
    說本案帳戶有異常大筆款項密集進出、已警示凍結等語（偵
    3331號卷第15至17頁），於偵詢時供稱：我是於110年9月間
    在中臺科技大學附近遺失本案帳戶之金融卡；（經檢察事務
    官告以本案告訴人甲○○因受騙而於110年8月8日轉帳款項至
    本案帳戶並遭人提領後，改稱）我想起來我是在110年8月5
    日遺失本案帳戶之金融卡，我本來在110年8月7日要打電話
    給玉山銀行，但沒有人接，我隔天打電話給玉山銀行客服人
    員，對方已幫我掛失本案帳戶之金融卡等語（偵40196號卷
    第58頁），於本院準備程序時供稱：我是在110年8月發現遺
    失本案帳戶之金融卡，我本來是將本案帳戶之金融卡放在我
    隨身攜帶的皮包，該皮包內只有放本案帳戶之金融卡，沒有
    放其他物品，我出門時會將該皮包放入我的背包；當初我之
    所以發現本案帳戶之金融卡遺失，是因為手機收到很多本案
    帳戶的交易紀錄，我就去翻找本案帳戶之金融卡，但在前揭
    皮包內找不到本案帳戶之金融卡，我當天就打電話去玉山銀
    行完成掛失本案帳戶之金融卡等語（本院卷第60至62頁），
    於本院審理中供稱：我是遺失本案帳戶之金融卡，我於110
    年8月2日去中臺科技大學辦理退學手續，在回程的路上背包
    沒有關好，背包內裝放本案帳戶金融卡之皮夾掉在路上，該
    皮夾內只有裝放本案帳戶之金融卡，沒有其他東西，當時我
    有把該皮夾撿回來，但沒有打開看就去趕公車了，後來父親
    節時，我想要包紅包給父親，而我的背包內有現金，所以我
    去翻背包內的皮夾，才發現本案帳戶之金融卡不見，我又看
    到手機有通知本案帳戶之轉帳記錄，我覺得奇怪才打給玉山
    銀行客服人員，但沒有人接，後來我才打電話掛失本案帳戶
    之金融卡等語（本院卷第94至95頁），是上開被告之歷次供
    述內容，雖均主張其係在中臺科技大學附近遺失裝放在皮夾
    內之本案帳戶金融卡，但不僅就其何以發現本案帳戶之金融
    卡遺失，存有「為拿取皮夾內之臺灣銀行金融卡」、「因收
    到本案帳戶交易紀錄之訊息通知而翻找皮夾」、「為拿取背
    包內之現金而翻找並未裝放現金之皮夾」等明顯歧異、矛盾
    ，就其掛失本案帳戶金融卡之相關事項，亦有究係於發現遺
    失當日或翌日完成掛失、究係於掛失前或掛失後獲悉本案帳
    戶有數筆交易紀錄等前後不一，益徵被告辯稱其係遺失本案
    帳戶之金融卡乙情，尚難憑採。
 5、綜此，被告所為其係遺失而未提供本案帳戶之金融卡予不詳
    人士使用之辯解，要屬臨訟卸責之詞，無從使一般人對被告
    係主動交付本案帳戶之金融卡及密碼予不詳人士，而讓不詳
    人士得隨時、自由使用本案帳戶收受詐欺所得款項，並持金
    融卡操作自動櫃員機提領詐欺所得款項等情產生合理懷疑，
    足認被告係主動提供本案帳戶予不詳人士使用無訛。
(二)末按刑法上之故意，可分為直接故意與間接故意（不確定故
    意），所謂「間接故意」，係指行為人對於構成犯罪之事實
    ，預見其發生而其發生並不違背其本意者，刑法第13條第2
    項定有明文。又金融帳戶乃針對個人身分之社會信用而予資
    金流通，為個人參與經濟活動之重要交易或信用工具，具有
    強烈的屬人性，大多數人均甚為重視且極力維護與金融機構
    之交易往來關係，故一般人均有妥善保管、防止他人擅自使
    用自己名義或所持有金融帳戶相關物件之基本認識，縱遇特
    殊事由偶有將金融帳戶交付、提供他人使用之需，為免涉及
    不法或令自身信用蒙受損害，亦必然深入瞭解其用途後，再
    行提供使用，此為日常生活經驗及事理之當然，殊為明確。
    況近年來不法份子利用人頭帳戶實行恐嚇取財或詐欺取財等
    財產犯罪案件層出不窮，業已廣為平面或電子媒體、政府機
    構多方宣導、披載，提醒一般民眾勿因一時失慮而誤蹈法網
    ，輕易交付自己名義或所持有之金融帳戶予他人，反成為協
    助他人實行恐嚇取財或詐欺取財等財產犯罪，並掩飾及隱匿
    犯罪所得款項之工具。從而，苟不以自己名義申辦金融帳戶
    ，反以各種名目向他人蒐集或取得金融帳戶，帳戶所有人、
    持有人應有蒐集或取得帳戶者可能藉以從事不法犯行暨隱藏
    真實身分之合理懷疑及認識，實為參與社會生活並實際累積
    經驗之一般智識程度之人所可揣知，以被告在交付本案帳戶
    之金融卡及密碼予他人時之智識程度、社會歷練，其對於向
    其收取金融帳戶之人不自己開立金融帳戶卻收取他人金融帳
    戶之舉，豈能無疑？因之，被告將本案帳戶之金融卡及密碼
    提供予不詳人士使用，對該蒐集帳戶之人可能將本案帳戶供
    作詐欺取財、掩飾及隱匿犯罪所得等非法用途一節，應有所
    預見，竟不違背其本意，仍提供本案帳戶之金融卡及密碼予
    不詳人士使用，被告主觀上具有幫助他人實施詐欺取財、一
    般洗錢等犯罪之不確定故意甚明。
(三)綜上所述，本案事證已臻明確，被告犯行堪以認定，應予依
    法論罪科刑。
三、論罪：
(一)核被告所為，係犯刑法第30條第1項前段、第339條第1項之
    幫助詐欺取財罪，以及刑法第30條第1項前段、洗錢防制法
    第14條第1項之幫助一般洗錢罪。
(二)被告以提供本案帳戶予不詳人士使用而詐騙告訴人之一行為
    ，幫助不詳人士犯上開詐欺取財及一般洗錢等犯行，為想像
    競合犯，應依刑法第55條前段之規定，從一重之幫助一般洗
    錢罪處斷。
(三)關於臺灣臺中地方檢察署檢察官以111年度偵字第3331號、
    第9836號移送併辦部分，因與本件提起公訴部分，分別為同
    一事實（即告訴人甲○○部分）及具有想像競合犯之裁判上一
    罪關係（即告訴人丁○○、被害人丙○○部分），均應為起訴效
    力所及，本院自得併予審理。　
四、科刑：
(一)本案被告係基於幫助他人犯罪之意思，且未實際參與掩飾及
    隱匿詐欺所得去向、所在之洗錢行為，為幫助犯，審酌該幫
    助行為並未直接產生遮斷金流之效果，所犯情節較洗錢行為
    輕微，爰依刑法第30條第2項規定減輕其刑。　　
(二)爰以行為人之責任為基礎，審酌被告始終否認犯行之犯後態
    度，以及詐欺犯罪在我國橫行多年，社會上屢見大量被害人
    遭各式詐欺手法騙取金錢，並在匯款至金融帳戶後旋遭提領
    或轉帳一空，故於政府機關、傳播媒體不斷揭露及宣導下，
    若不合常情地提供金融帳戶給他人使用，實可預見該金融帳
    戶可能被用以遂行詐欺取財犯罪，並經他人提領或轉帳所匯
    入詐欺款項而製造金流斷點，藉此掩飾及隱匿詐欺所得之去
    向、所在，以逃避國家追訴處罰，詎被告不合常情地提供本
    案帳戶容任他人使用，不僅提高此類詐欺犯罪之追緝難度，
    更對此類詐欺犯罪產生一定之鼓勵作用，自應予非難；又被
    告迄本案判決前，尚未就本案以和解、調解或其他方式賠償
    丁○○等三人，足見本案所生損害均猶未經被告於事後為相當
    填補；惟考量被告未曾因刑事案件經法院論罪科刑，有臺灣
    高等法院被告前案紀錄表附卷可考，素行尚可，以及本案被
    告未實際參與詐欺取財、洗錢犯行，責難性較小，暨被告於
    本案審理中自陳之智識程度、生活狀況（本院卷第97至98頁
    ）等一切情狀，量處如主文所示之刑，及就併科罰金如易服
    勞役部分諭知折算標準，以示懲儆。
五、按犯罪所得，屬於犯罪行為人者，沒收之；犯罪所得之沒收
    ，於全部或一部不能沒收或不宜執行沒收時，追徵其價額，
    刑法第38條之1第1項前段、第3項固定有明文。惟查，本案
    卷內並無證據足認被告因提供本案帳戶予不詳人士使用而實
    際獲有犯罪所得，故無適用前揭規定宣告沒收或追徵犯罪所
    得之餘地。至於本案被告所幫助之詐欺取財正犯，雖有分別
    向丁○○等三人詐得金錢，然共同正犯間犯罪所得之沒收，並
    非一律由共同正犯負連帶責任，而須本於罪責原則就各人實
    際分受所得部分為沒收（最高法院108年度台上字第1366號
    判決參照），故就僅係對犯罪構成要件以外行為加以助力而
    無共同犯罪意思之幫助犯，自亦僅得沒收其實際所取得之犯
    罪所得，無庸與正犯負連帶責任，方符罪責原則，是本案亦
    無須對被告宣告沒收或追徵丁○○等三人遭騙取之金錢。
據上論斷，應依刑事訴訟法第299條第1項前段，洗錢防制法第14
條第1項，刑法第11條前段、第30條第1項前段、第2項、第339條
第1項、第55條、第42條第3項前段，刑法施行法第1條之1第1項
，判決如主文。
本案經檢察官李毓珮提起公訴、移送併辦，檢察官戊○○到庭執行
職務。
中　　華　　民　　國　　111 　年　　5 　　月　　19　　日
                  刑事第三庭  審判長法　官　劉麗瑛
                                    法  官  吳孟潔
                                    法  官  蔡宗儒
以上正本證明與原本無異。
如不服本判決應於收受送達後20日內向本院提出上訴書狀，並應
敘述具體理由；其未敘述上訴理由者，應於上訴期間屆滿後20日
內向本院補提理由書（均須按他造當事人之人數附繕本）「切勿
逕送上級法院」。
告訴人或被害人對於判決如有不服，具備理由請求檢察官上訴者
，其上訴期間之計算係以檢察官收受判決正本之日期為準。
                                    書記官  梁文婷 
中　　華　　民　　國　　111 　年　　5 　　月　　19　　日

附錄本案論罪法條全文：
洗錢防制法第14條
有第二條各款所列洗錢行為者，處7年以下有期徒刑，併科新臺
幣5百萬元以下罰金。
前項之未遂犯罰之。
前二項情形，不得科以超過其特定犯罪所定最重本刑之刑。

中華民國刑法第339條（普通詐欺罪）
意圖為自己或第三人不法之所有，以詐術使人將本人或第三人之
物交付者，處5年以下有期徒刑、拘役或科或併科50萬元以下罰
金。
以前項方法得財產上不法之利益或使第三人得之者，亦同。
前二項之未遂犯罰之。
附表：
編號 被害人 詐騙手法 轉帳時間 受騙金額 1 丁○○ 自110年8月8日某時許起，接續撥打電話假冒基金會服務人員、中國信託商業銀行專員等身分向丁○○佯稱：為解除分期扣款之設定，須丁○○依指示進行操作云云。 110年8月8日下午4時12分許 49,989元    110年8月8日下午4時18分許 38,123元 2 丙○○ 自110年8月8日某時許起，接續撥打電話假冒某網站客服人員、中華郵政客服人員等身分向丙○○佯稱：為解除錯誤之捐款設定，須丙○○依指示進行操作云云。 110年8月8日下午4時24分許 49,987元 3 甲○○ 自110年8月8日下午3時25分許起，接續撥打電話假冒基金會服務人員、第一商業銀行專員等身分向甲○○佯稱：因基金會之網站遭駭客入侵，造成甲○○之每月扣款金額增加，將向第一銀行確認扣款相關事宜；為返還扣款予甲○○，須甲○○進行操作云云。 110年8月8日下午4時43分許 1萬2千元